【裁判字號】    88,交易,327
【裁判日期】    890831
【裁判案由】    業務過失傷害
【裁判全文】
臺灣桃園地方法院刑事判決                        八十八年度交易字第三二七號
    公  訴  人  臺灣桃園地方法院檢察署檢察官
    被      告  乙○○
右列被告因業務過失傷害案件，經檢察官提起公訴（八十八年度偵字第一００二四號
），本院判決如左：
        主  文
乙○○從事業務之人，因業務上之過失傷害人致重傷，處有期徒刑陸月，如易科罰金
以參佰元折算壹日。
        事  實
一、乙○○係泰勇通運有限公司（下稱泰勇公司）所僱用貨櫃聯結車司機，為從事駕
    駛業務之人。於民國八十八年五月二十一日零時許，駕駛車號ＫＱ─七六一號營
    業聯結車，沿桃園縣桃園市○○街外側車道，由桃園縣蘆竹鄉往桃園市方向行駛
    ，原應注意行車速度，在市區道路，時速不得超過四十公里；汽車行駛時，駕駛
    人應注意車前狀況及兩車併行之間隔，並隨時採取必要之安全措施，且應注意汽
    車超車時應與前車保持半公尺以上之間隔超過，以防止危害發生，而依當時情形
    又無不能注意之情事，於是日零時二十分許，行經桃園縣桃園市○○街一九六號
    前，適有甲○○無照騎乘車號ＵＺＣ─一九三號輕型機車行駛於同方向外車道，
    因閃避停放路邊佔用外側車道之壓路機，疏未注意乙○○駕駛車號ＫＱ─七六一
    號營業聯結車行駛在後即將超越之動態，逕自向內側車道偏移閃躲路邊停放之壓
    路機，乙○○見狀猶未與該機車保持半公尺以上之安全間隔，貿然以四十五公里
    時速自後方超車，而擦撞甲○○機車，致甲○○人車倒地滾入乙○○所駕聯結車
    前後輪間，甲○○旋遭乙○○所駕駛上開聯結車後輪輾壓腹部及左下肢，經送醫
    急救受有骨盆開放性骨折、右側膿肺傷害及左下肢截肢機能毀敗之重傷害。乙○○旋向到場警員丙○○自首肇事而不逃避裁判。
二、案經甲○○及其母丁○○訴由桃園縣警察局桃園分局報請臺灣桃園地方法院檢察
    署檢察官偵查起訴。
        理  由
一、訊據被告乙○○固不否認伊係從事駕駛業務之人，於右揭時、地駕車肇事致告訴
    人甲○○受有事實欄所載傷勢，惟矢口否認有業務過失致重傷犯行，辯稱：伊行
    駛在告訴人甲○○機車之前，並無過失云云。經查，右揭犯罪事實業據告訴人甲○○指訴歷歷，並有桃園縣警察局桃園分局道路交通事故調查報告表一紙、現場
    相片十一幀及長庚紀念醫院診斷證明書二紙附卷可稽。訊之證人即到場處理警員
    丙○○證稱被告所駕聯結車及路邊停放之壓路機均無撞擊點，另察訪附近居民亦
    無人目擊車禍經過，並有偵查報告表二紙在卷可案。然依上開道路交通事故調查
    報告表及現場相片所示，肇事路段路邊停放有壓路機佔用外側車道，機車倒地位
    置及被告駕駛聯結車煞車痕跡均僅靠在壓路機之側，堪信告訴人甲○○所稱因閃
    避路邊壓路機而向內側車道偏移因而撞擊之情，應可憑採。再稽之道路交通事故
    調查報告表所劃被告聯結車行進路線，係從壓路機旁向內側車道行駛，顯見被告
    早已發現路邊停放壓路機故向內側車道行駛避免碰撞。而告訴人甲○○堅稱其前
    方一片漆黑，未注意被告車輛動態。被告則稱對於告訴人甲○○機車行駛位置無
    印象。此攸關本件車禍肇事責任判斷關鍵因素，雙方各執一詞。然衡諸常情，告
    訴人所騎機車係輕型機車車身單薄，該種機車騎士見聯結貨櫃車駛近，莫不於謹
    慎戒懼保持距離以策安全，茍謂告訴人甲○○騎乘機車行駛在被告聯結車側，見
    壓路機阻其去路，竟不緊急煞車猶冒險衝入被告聯結車下，顯違常情。應係告訴
    人甲○○行駛在前，見壓路機阻其去路向內側車道偏移閃躲之際，適被告駕駛聯
    結車亦由後駛過，致擦撞告訴人甲○○所騎機車，致告訴人甲○○人車倒地後滾
    入乙○○所駕聯結車前後輪間而遭輾壓，始屬合理。證人丙○○雖稱案發後經檢
    視被告所駕聯結車，均未發現撞擊點，然案發之際為凌晨，光線不佳，且以二車
    尺度而言，被告聯結車僅需稍許碰觸告訴人甲○○機車，足可使告訴人甲○○人
    車倒地，是上開證人丙○○之證詞，尚難憑為被告有利認定之依據。
二、按汽車行駛時，駕駛人應注意車前狀況及兩車併行之間隔，並隨時採取必要之安
    全措施；又汽車超車及讓車時，應依左列規定：五、超越時應顯示左方向燈並於
    前車左側保持半公尺以上之間隔超過，行至安全距離後，再顯示右方向燈駛入原
    行路線，道路交通安全規則第九十四條第三項，第一百零一條第五款分別定有明
    文。被告駕車行經前揭路段，負有上開注意義務，且依當時天晴、光線充足、路
    面乾燥無障礙物、視距良好，並無不能注意之情形，竟疏未注意前方告訴人甲○○騎乘機車因閃避路邊停放壓路機，將向內側車道偏移之動態，未妥保持安全間
    隔貿然超越，致擦撞告訴人甲○○機車，致告訴人甲○○跌落旋遭輾壓受傷，其
    有過失甚明。另告訴人甲○○為閃躲路邊停放壓路機茍已注意被告駕車自後即將
    超越之動態，即時煞車暫停，自可避免此不幸發生。詎其貿然向內側車道偏移閃
    躲，其就本件事故發生，自亦有過失。告訴人甲○○就本件肇事雖亦有過失，仍
    不得因此相抵而解免被告之過失責任。又本件先後二次送鑑定結果，其中臺灣省
    桃園縣區車輛行車事故鑑定委員會鑑定意見書認係被告駕駛聯結車疏未注意車前
    狀況自後追撞前車等語，另臺灣省車輛行車事故覆議鑑定委員會鑑定意見書無法
    證明係被告自後追撞前車，有上開鑑定意見書二份在卷可考。上開鑑定意見疏未
    斟酌兩車車損情況及告訴人甲○○於本院陳述，致鑑定結論悖離事故發生之始末
    ，均不足憑為本院認定依據。綜上所述，本案事證已臻明確，被告犯行洵堪認定
    ，應予依法論科。
三、核被告所為，係犯刑法第二百八十四條第二項後段之業務過失重傷害罪。被告於
    肇事後，警員前往現場處理，尚不知悉誰為犯罪之人之際，主動向警員承認為肇
    事者，而不逃避接受裁判，已據證人丙○○結證屬實，其對於未發覺之罪自首，
    應依法減輕其刑。爰審酌被告過失情節及告訴人甲○○亦有過失，造成告訴人甲○○因此截肢殘障損害至鉅，迄未與告訴人甲○○達成民事和解，及其犯後態度
    等一切情狀，量處如主文所示之刑，並諭知易科罰金之折算標準。
據上論斷，應依刑事訴訟法第二百九十九條第一項前段，刑法第二百八十四條第二項
後段、第六十二條前段、第四十一條，罰金罰鍰提高標準條例第一條前段、第二條，
判決如主文。
本案經檢察官呂理銘到庭執行職務。
中      華      民      國    八十九    年      八      月    三十一    日
                                臺灣桃園地方法院交通法庭
                                    法  官  熊  祥  雲
右正本證明與原本無異。
如不服本判決，應於判決送達後十日內向本院提出上訴狀( 應附繕本 )，上訴於
臺灣高等法院。
                                    書記官  沈  秀  珍
中      華      民      國     八十九    年      九      月      一      ?
附錄本判決論罪科刑依據之法條：
刑法第二百八十四條
因過失傷害人者，處六月以下有期徒刑、拘役或五百元以下罰金。致重傷者，處一年
以下有期徒刑、拘役或五百元下罰金。
從事業務之人，因業務之過失傷害人者，處一年以下有期徒刑、拘役或一千元以下罰
金。致重傷者，處三年以下有期徒刑、拘役或二千元以下罰金。


司法院資訊處製作；財團法人民間司法改革基金會備份。
